臺灣高等法院刑事判決　　　　　　　 100年度上易字第2280號
上　訴　人
即　被　告　詹坤宏
選任辯護人　張藝騰律師
上列上訴人因竊盜案件，不服臺灣桃園地方法院100年度易字第
326號，中華民國100年8月19日第一審判決（起訴案號：臺灣桃
園地方法院檢察署99年度偵字第19685號），提起上訴，本院判
決如下：
    主  文
上訴駁回。
    事  實
一、詹坤宏前因前於民國97年間，因犯詐欺案件，經臺灣彰化地
    方法院以97年度簡字第192 號判處有期徒刑6 月確定，於97
    年9 月8 日易科罰金執行完畢（本案構成累犯），詎仍不知
    悔改，復於99年5 月29日6 時5 分至13分許，駕駛車牌號碼
    7350-TX 號自用小客車，行經桃園縣大園鄉○○路○ 段835
    號前，見李鴻龍所有之車牌號碼3L-6801 號自用小客貨車停
    放在該處，四下無人而有機可乘，竊取該自用小貨車之觸媒
    轉換器得逞（價值約新臺幣【以下同】10,000元），隨即駕
    車離去。其為掩飾犯行，竟於同年6月1日上午某時，在彰化
    二林某網咖外，指示不知情之李金倍、洪瑞鴻至警察局為虛
    偽證述稱99年5月29日上午6時許，係洪瑞鴻向詹坤宏借用上
    開自用小客車，自彰化載送李金倍北上至桃園云云，李金倍
    、洪瑞鴻當場應允之，詹坤宏分別給予洪瑞鴻、李金倍各
    5,000元作為報酬後，並旋即搭載洪瑞鴻、李金倍前往桃園
    縣政府警察局大園分局竹圍派出所製作筆錄，洪瑞鴻、李金
    倍分別於同日上午11時48分許、下午1時21分許，於竹圍派
    出所接受詢問時，依照詹坤宏之前開指示為證詞；嗣因洪瑞
    鴻證詞明顯與監視器畫面不符，經警勸諭後，始坦認前開虛
    偽證詞係詹坤宏所指導，李金倍於事後亦於99年6月14日第
    二次警詢筆錄時坦認第一次警詢筆錄內容係詹坤宏所指導而
    為虛偽陳述，復經警調閱案發地點之監視錄影畫面，始查悉
    上情。
二、案經桃園縣政府警察局大園分局報請臺灣桃園地方法院檢察
    署檢察官偵查起訴。
    理  由
壹、證據能力部分：
一、按被告以外之人於審判外之言詞或書面陳述，除法律有規定
    者外，不得作為證據，刑事訴訟法第159 條第1 項定有明文
    。又被告以外之人於檢察事務官、司法警察官或司法警察調
    查中所為之陳述，未經被告於審判期日踐行詰問之程式，性
    質上屬於傳聞證據，依同法第159 條之2 規定，該陳述除具
    有較可信之特別情況及為證明犯罪事實存否所必要者外，不
    具有證據能力；所謂「具有較可信之特別情況」，應係指該
    被告以外之人於檢察事務官、司法警察官或司法警察調查中
    所為之陳述，與審判中不符，而其先前之陳述，從客觀上之
    環境或條件等情況加以觀察，有足以取代審判中經反對詰問
    之可信性保證者而言（最高法院96年度台上字第5979號判決
    要旨參照）。經查：證人洪瑞鴻嗣經傳訊後進行交互詰問，
    核其證述內容與警詢中並無二致，並無特別可信或證明
    本件犯罪所必要之情形，依前開意旨，證人洪瑞鴻於警詢中
    之陳述應無證據能力。
二、次按被告以外之人於偵查中向檢察官所為之陳述，除顯有不
    可信之情況外，得為證據，刑事訴訟法第第159 條之1 第 2
    項定有明文。又現行刑事訴訟法對於詰問制度之設計，以同
    法第166 條以下規定之交互詰問為實踐，屬於人證調查證據
    程序之一環，與證據能力係指符合法律所規定之證據適格，
    而得成為證明犯罪事實存在與否之證據資格，性質上並非相
    同。偵查中檢察官為蒐集被告犯罪證據，訊問證人旨在確認
    被告嫌疑之有無及內容，與審判期日透過當事人之攻防，調
    查人證以認定事實之性質及目的，尚屬有別。偵查中訊問證
    人，法無明文必須傳喚被告使之得以在場，刑事訴訟法第18
    4 條第2 項亦僅規定因發見真實之必要，得命證人與被告對
    質，是檢察官偵查中雖未命證人與被告對質，尚非違法。此
    項未經被告對質之被告以外之人於偵查中向檢察官所為之陳
    述，依刑事訴訟法第159 條之1 第2 項之規定，原則上屬於
    法律規定為有證據能力之傳聞證據，於例外顯有不可信之情
    況，始否定其得為證據（最高法院97年度台上字第3369 號
    判決要旨參照）。又刑事訴訟法第159 條之1 明定檢察官於
    偵查程序取得被告以外之人所為陳述，除顯有不可信之情況
    者外，均有證據能力，得為證據。當事人若主張其顯有不可
    信之情形者，本乎當事人主導證據調查原則，自應負舉證責
    任，否則，被告以外之人向檢察官所為之陳述，毋庸另為證
    明，即得作為認定被告犯罪之證據（最高法院96年度台上字
    第5684號判決要旨參照）。經查，證人洪瑞鴻於偵查中向檢
    察官所為之證述，雖亦屬被告以外之人於審判外之陳述，惟
    辯護人並未具體指明證人洪瑞鴻於偵查中所述有何「顯有不
    可信之情況」存在及指出可供調查之證據，參酌上開說明，
    證人洪瑞鴻於偵查中之證述，毋庸另為證明，即應認有證據
    能力。
三、本案所引用之其餘供述及非供述證據，經依法踐行調查證據
    程序，檢察官、被告及辯護人均不爭執各該證據之證據能力
    ，且亦查無依法應排除其證據能力之情形，是後述所引用證
    據之證據能力均無疑義。
貳、實體部分：
一、訊據被告固坦承有唆使洪瑞鴻、李金倍等人於警詢時為虛偽
    證述，然矢口否認有何竊盜犯行，辯稱：當天早上有駕駛73
    05-TX 自用小客車經過桃園縣大園鄉○○路○ 段835 號前，
    但伊沒有下車，伊停車是要看地圖找路回彰化，伊沒有偷觸
    媒轉換器，伊後來有在彰化二林某網咖外，唆使洪瑞鴻、李
    金倍作偽證，因為伊有案底，怕又被警察誤會，所以伊才會
    拜託洪瑞鴻、李金倍，當時伊沒有答應要給他們錢，是洪瑞
    鴻、李金倍自願要幫伊云云。
二、本院查：
（一）證人即被害人李鴻龍於警詢、偵查中證稱：伊所有的車號
      3L -6801號自小客貨車在99年5 月28日晚上10時許停在伊
      住家即桃園縣大園鄉○○路○段835 號門口，在99年5 月
      29 日 上午6 時30分許，伊準備開車外出工作，上車後發
      動引擎，聽見排氣管發出嚴重雜音，伊以為車子壞掉不敢
      駕駛，因此伊步行外出工作完畢回來後約早上9 時10分許
      ，請修車廠拖吊維修，修車廠告訴伊觸媒轉換器被偷走了
      ，原停車處的觸媒轉換器螺絲要撿起來，否則無法安裝，
      伊才知道伊的自小客貨車之觸媒轉換器被偷走了，經伊查
      閱監視器，發現在當天早上6 時5 分許，有一輛車號7305
      -TX 號淺藍色自用小客車經過伊所有之自用小客貨車旁，
      隨後又倒車，停至6 時13分離開，這段期間僅有上開自用
      小客車停在伊車子旁邊等語明確（見99年度偵字第19685
      號卷第32-34頁、第67頁），經原審勘驗上開監視錄影光
      碟，勘驗結果略以：本檔案為手持DV翻拍監視器螢幕，畫
      面一開始時，車號7305-TX號綠色小客車緩慢行經斜停放
      於路邊之銀色廂型車，於檔案5秒時後車燈熄滅，於檔案
      12秒時綠色小客車完全經過銀色廂型車時後車燈再亮並隨
      即倒車至銀色廂型車旁，倒車距離約壹個車身，於檔案19
      秒時停妥燈滅。依其停放位置僅看見綠色小客車及銀色廂
      型車之車尾，無法辨識綠色小客車之車門有無開啟，或有
      無何人下車之情形。於檔案50秒時，該綠色小客車有輕微
      晃動，隨即於銀色廂型車車窗上有疑似黑影經過。於檔案
      7分1秒時，該綠色小客車又輕微晃動，7分5秒時該綠色小
      客車駛離現場（見原審易字卷第15頁反面），就被告駕駛
      之車號7305-TX號自用小客車，確實有經過李鴻龍所有之
      車號3L-6801號自用小客貨車後暫停車，再倒車約一個車
      身距離靠近車號3L-6801號自用小客貨車後停車乙節，核
      與證人李鴻龍前揭證述相符，應堪採信。
（二）證人洪瑞鴻於偵查時證稱：伊在6月1日上午約6至7時在網
      咖門口遇見李金倍、詹坤宏，李金倍說有事要請伊幫忙，
      伊以為是選舉的事情，就一口答應，就上了車號7350-TX
      號自用小客車，車上有伊、李金倍、詹坤宏，及一名被告
      稱為「老大」之人，一直開到台中時，詹坤宏就叫伊至警
      察局做筆錄時要說5月29日從早到晚都是伊開車號7350-TX
      號自用小客車，叫李金倍要配合說當時他人在桃園，要伊
      去載李金倍，詹坤宏叫伊這麼說之後就給伊跟李金倍各
      5,000元等語（見上開偵卷第67-68頁），於審理中亦證稱
      ：伊當時在網咖遇到李金倍，李金倍問伊要不要賺錢，伊
      說好，李金倍就帶伊去找詹坤宏，詹坤宏跟伊說，在做筆
      錄時，只要說車子是伊開的，就給伊5000元，等到事情都
      完了之後，會給伊及李金倍一個人3萬元的紅包，之後就
      一起搭車至桃園作筆錄，到警局時，警察跟伊說這件是竊
      盜，伊才知道詹坤宏要伊這樣講的原因等語（見原審易字
      卷第48-49頁反面），與證人李金倍於99年6月14日第二次
      警詢筆錄及偵查時證稱：在99年6月1日早上在彰化縣二林
      鎮網咖外，詹坤宏叫伊向警方偽稱：「99年5月29日6時許
      ，詹坤宏所有的車號7305-TX號自用小客車為洪瑞鴻駕駛
      使用，我人在臺北找工作，洪瑞鴻開車號7305-TX號自用
      小客車到臺北載我。」，要作為詹坤宏的不在場證明，詹
      坤宏給伊5000元，也給洪瑞鴻5000元做為報酬等語（見上
      開偵卷第29-31頁、第68頁）互核相符，足見被告確曾要
      求證人洪瑞鴻、李金倍於警詢時為虛偽證述，並分別給予
      5000元代為代價，應堪信實。被告固然辯稱偽證部分係證
      人洪瑞鴻、李金倍自願的，並未提供任何報酬云云，然證
      人洪瑞鴻、李金倍既然就99年5月29日當日並未向被告借
      車，係受被告請託才於第一次警詢時為虛偽證述乙節，嗣
      後已經和盤托出實情，就有否報酬一事，當無任何動機或
      必要再為虛構之證述，況證人洪瑞鴻於審理中證稱：因為
      警察跟伊做筆錄時覺得伊好像是被帶來當人頭，就跟伊說
      若真的不是伊做的，就不要這樣說，問是誰叫伊來做筆錄
      的，並跟伊說家裡還有父母，不是伊做的就不要承認等語
      （見原審易字卷第51頁反面），證人李金倍於審理時亦證
      稱：「（問：依照你第二次警詢筆錄所載，你跟警察說詹
      坤宏要你作偽證，是什麼原因讓你決定告知警員說第一次
      警詢筆錄是詹坤宏要你作偽證？）警員勸導。」、「（問
      ：問警員是如何勸導你？）好像警員說他們什麼都知道，
      叫我老實講。」（見原審易字卷第56頁反面），顯見證人
      洪瑞鴻係於警詢中主動供出乃被告指導作偽證，而證人李
      金倍則係事後知悉偽證破局後，方據實以告，而渠等既然
      受被告之託在前而由彰化前往桃園大園製作筆錄，衡情應
      無動機在偽證破局後虛構更不利被告關於報酬5000元之部
      分，況證人洪瑞鴻、李金倍之證稱被告給予上開金錢乃係
      偽證之報酬，及金額為何、被告給予金錢之時間等細節均
      核一致，是被告空言辯稱係證人洪瑞鴻、李金倍自願隨其
      前往桃園作偽證云云，與常理相違，洵無足採。
（三）證人洪瑞鴻於原審審理時又結證稱：伊做完筆錄回彰化時
      ，因為伊怕詹坤宏問伊在警局作筆錄的事情，所以坐在後
      座閉著眼睛，讓他們以為伊在睡覺，伊沒有睡著過，車上
      也沒有放音樂，被告有說警方對他沒輒，沒有辦法對他起
      訴，伊比較有印象的是被告在跟「老大」講這件竊盜的過
      程，其他的比較沒有印象等語（見原審易字卷第48反面-5
      1頁），與證人李金倍於審理時證稱：「（問：洪瑞鴻還
      說他在網咖時有告訴你，他在你們做完第一次筆錄返回彰
      化途中，有聽到詹坤宏講到行竊的過程，是否有此事？）
      有。」（見原審易字卷第56頁反面），而洪瑞鴻與被告乃
      普通朋友，並不熟識，僅因5,000元之報酬而偕同被告等
      人從彰化驅車至桃園製作筆錄，復因員警曉以大義而未為
      虛偽證述並據實以告，業如前述，則證人洪瑞鴻既然決定
      不再迴護被告，亦無任何誣陷被告之動機，則其前揭證詞
      應為可採。佐以證人李金倍於審理時證稱：從彰化去桃園
      做筆錄時，本來除了伊等3人外還有一個人，但是他還沒
      有到警局時中途就下車了，做完筆錄要回彰化時，也有先
      去接那個人一起回去彰化，那人的名字或綽號伊忘記了。
      伊在返回彰化路上有聽到被告說警察對他沒輒，沒有辦法
      對他起訴，因為攝影機沒有拍到，還提到找不到被偷的東
      西等情（見原審易字卷第54頁-57頁反面），與證人洪瑞
      鴻證述情節互核相符，是當天彰化至桃園往返途中，除被
      告、證人洪瑞鴻、李金倍外，確尚有一名真實姓名年籍不
      詳之男子同車，而被告亦曾在往彰化回程車上說過「監視
      器沒有拍到，警察沒有辦法對伊起訴」等情，均業據被告
      審理時自承在卷（見原審易字卷第57頁），益見證人洪瑞
      鴻、李金倍前揭證述所言非虛，應堪採信。
（四）被告固辯稱當時是停車找地圖，所以才在案發地點停車數
      分鐘，然若係單純停車尋找地圖，應無待車停妥後復倒車
      停留之必要，被告對其行車軌跡之未能提出合理說明，已
      非無疑，況若被告所辯屬實，則被告於警方通知到案說明
      後，何以不將當時停車目的係為找地圖，及當時並未下車
      乙節據實告知警方，反係選擇支付1 萬元之高額報酬，並
      立即覓妥洪瑞鴻、李金倍等證人偕同前往製作筆錄，擬以
      虛偽證詞為己脫罪，被告在檢、警方尚未啟動偵查或確認
      自己之犯罪嫌疑前，即積極地創設自己之不在場證明，與
      常情不合。況被告於審理供稱：員警說有人東西不見，伊
      車子剛好經過，因為伊有一件在台南也是被人家誤會，有
      被起訴後來被判無罪，所以伊就決定要找人幫伊作假證詞
      云云，然查被告所稱上開案件於100年5月13日業經由臺灣
      臺南地方法院以99年度易字第1192號判決判處被告無罪，
      有該院判決書1份在卷可查，且被告前已自認因本件因「
      監視器沒有拍到，警察沒有辦法對伊起訴」，若被告果未
      為本件犯行，且復有上開查無監視器畫面而不至於遭起訴
      之確信，再佐以被告前揭所稱「被誤會」之案件，亦未遭
      有罪判決，本件理應不會有何遭誣陷之理由及風險，坦然
      就訊接受調查即可，衡情當無再支付報酬以證人之假證詞
      創造對己有利之不在場證據之必要。再者，若被告自認
      本件確遭冤枉，衡以常情亦會告知證人洪瑞鴻、李金倍
      本件為假證詞之緣由，或極力否認犯行聲稱自己清白，或
      告以遭冤枉之原因等情，以強化自己行為之正當性及本件
      未涉不法，然被告於告知洪瑞鴻、李金倍應如何作假證詞
      及往返桃園彰化之過程中，非但均未對洪瑞鴻、李金倍為
      上開辯白或說明原委，反而於回程車上自述「監視器沒有
      拍到，警察沒有辦法對伊起訴」等情，業據證人洪瑞鴻、
      李金倍證述在卷（見原審易字卷第48-52頁反面、第56 頁
      反面），益見其脫罪之僥倖心態，與一般人遭冤枉或誣陷
      之事後態度或反應明顯有異，顯見被告前揭所辯，俱係事
      後飾卸之詞，委無足採。
（五）證人洪瑞鴻固證稱：伊當時在車上聽到內容是，由被告開
      車，「老大」在車上，還有另一個我不知道是誰，他們一
      起去偷，當天「老大」也有說自己有參與本件竊盜，被告
      說一個人拆幾顆螺絲、一個人拆幾顆螺絲，輕輕鬆鬆就可
      以偷到等語（見原審易字卷第48反面-51頁），然當時同
      車之證人李金倍於審理時則證稱：伊在車上並沒有聽到「
      一個人拆兩顆螺絲、另一個人拆三顆螺絲，竊盜時間很短
      ，下大雨也不會被發現」這樣的話，也沒有聽到被告講到
      行竊的過程等語（見原審易字卷第55頁反面-56頁反面）
      ，就本件被告與「老大」在車上是否曾經陳述本件係共同
      行竊之經過乙節，證人間上開證述情節已有不同，再參以
      現場監視器光碟畫面，因拍攝角度並無拍攝到當時被告所
      駕駛之車號7305-TX號自用小客車上，有任何人下車行竊
      之畫面，已如前述，然經調查證據之結果，雖認駕駛車輛
      之被告下車行竊，惟究有無人與被告共同行竊，分工情形
      既難再行調查，自難率爾認定除被告之外，尚有其他共犯
      涉及本件竊盜犯行。
（六）綜上各節，被告當日係於案發地點停車後，拆卸觸媒轉換
      器後竊取之，遭警方通知到案說明後，為免案情曝光，覓
      得洪瑞鴻、李金倍為虛偽證詞以圖脫罪，至為灼然。本案
      事證明確，被告竊盜犯行，均堪認定，應依法論科。
二、原審核被告所為，係犯刑法第320條第1項之竊盜罪。被告有
    事實欄所載之前科紀錄，有臺灣高等法院被告前案紀錄表在
    卷足憑，其於徒刑執行完畢後5年內故意再犯本件有期徒刑
    以上之罪，為累犯，應依刑法第47條第1項之規定加重其刑
    。爰審酌被告正值青壯年，竟不思以正途營生，利用觸媒轉
    換器裝置於車輛外方之機會而乘隙竊取之，侵害他人所有權
    ，明顯欠缺法紀觀念，又犯後卸詞否認，態度非佳，又圖唆
    使他人為假證詞之方式，希冀脫免罪責，惡性重大，兼衡其
    等犯罪之動機、目的、手段、生活狀況、智識程度等一切情
    狀，適用刑法第320條第1項、第47條第1項，刑法施行法第
    1條之1第1項、第2項前段，判決詹坤宏竊盜，累犯，處有期
    徒刑捌月。其認事用法，核無違誤。上訴意旨，仍執陳詞，
    任意指摘原判決不當，為無理由，應予駁回。
據上論斷，應依刑事訴訟法第368條，判決如主文。
本案經檢察官黃全祿到庭執行職務。
中    華    民    國   100    年  12      月  29      日
                  刑事第十二庭審判長法  官  蔡永昌
                                    法  官  蘇隆惠
                                    法  官  陳貽男
以上正本證明與原本無異。
不得上訴。
                                    書記官  彭威翔
中    華    民    國   100    年  12      月  29      日
附錄：本案論罪科刑法條全文
中華民國刑法第320條
（普通竊盜罪、竊佔罪）
意圖為自己或第三人不法之所有，而竊取他人之動產者，為竊盜
罪，處5  年以下有期徒刑、拘役或 5 百元以下罰金。
意圖為自己或第三人不法之利益，而竊佔他人之不動產者，依前
項之規定處斷。
前二項之未遂犯罰之。